【裁判字號】    98,上訴,133
【裁判日期】    980519
【裁判案由】    詐欺等
【裁判全文】
臺灣高等法院花蓮分院刑事判決         98年度上訴字第133號
上  訴  人  臺灣花蓮地方法院檢察署檢察官
被      告  甲○○
上列上訴人因被告詐欺等案件，不服臺灣花蓮地方法院中華民國
98年4月2日98年度訴字第4號第一審判決（起訴案號：臺灣花蓮
地方法院檢察署97年度偵字第4121號），提起上訴，本院判決如
下：
    主  文
上訴駁回。
    理  由
一、按依刑事訴訟法第350 條、第361 條、第362 條、第367 條
    規定，不服地方法院之第一審判決而上訴者，須提出上訴書
    狀，並應敘明具體理由，為上訴必備之程式；其所提出之書
    狀未敘述上訴理由，或僅曾以言詞陳述上訴理由者，均應於
    上述期間屆滿後20日內補提理由書於第一審法院。第一審法
    院經形式審查，認逾期未補提上訴理由者，應定期間先命補
    正；逾期未補正者，為上訴不合法律上之程式，應以裁定駁
    回。倘已提出上訴理由，但所提非屬具體理由者，則由第二
    審法院以上訴不合法律上之程式，判決駁回。而所謂具體理
    由，必係依據卷內既有訴訟資料或提出新事證，指摘或表明
    第一審判決有何採證認事、用法或量刑等足以影響判決本旨
    之不當或違法，而構成應予撤銷之具體事由，始克當之（例
    如：依憑證據法則具體指出所採證據何以不具證據能力，或
    依憑卷證資料，明確指出所為證據證明力之判斷如何違背經
    驗、論理法則）；倘僅泛言原判決認定事實錯誤、違背法令
    、量刑失之過重或過輕，而未依上揭意旨指出具體事由，或
    形式上雖已指出具體事由，然該事由縱使屬實，亦不足以認
    為原判決有何不當或違法者（例如：對不具有調查必要性之
    證據，法院未依聲請調查亦未說明理由，或援用證據不當，
    但除去該證據仍應為同一事實之認定），皆難謂係具體理由
    ，俾與第二審上訴制度旨在請求第二審法院撤銷、變更第一
    審不當或違法之判決，以實現個案救濟之立法目的相契合，
    並節制濫行上訴（最高法院97年度台上字第892 號判決意旨
    參照）。
二、檢察官上訴意旨略以：原審未查檢察官係就被告涉嫌「詐欺
    未遂罪」犯行提起公訴，僅需被告行使詐術即該當犯罪構成
    要件，被詐欺人有無陷於錯誤在所不論，原審認被害人未陷
    於錯誤而為無罪判決，自有適用法律錯誤之弊。又被告先後
    於偵查及審判中坦承「提示」上開支票影本予發票人乙○○
    ，亦即被告有「行使」票據之事實，然原審自始至終均未傳
    訊乙○○到庭調查其有無陷於錯誤。其次，發票人乙○○於
    警詢中提及被告曾連續3次至其位於吉安鄉住處，均因乙○
    ○外出而未遇，但被告有見到乙○○之子楊仁翔，則被告有
    無向楊仁翔提示上開票據，以及楊仁翔有無陷於錯誤，原審
    全然不聞問，均為應於審判期日調查之證據漏為調查及判決
    理由不備之瑕疵。另被告詢問乙○○系爭票據止付之主因，
    乃希冀乙○○付款，原審亦不否認被告真意在於討債，而被
    告明知所持上開票據並非真正，此舉難道不是「以假作真」
    ？則被告此舉已該當「施用詐術」要件昭然，原審遽認被告
    尚乏施用詐術行為，亦屬判決違背經驗法則及不附理由之缺
    失等語。
三、惟按詐術係指傳遞與事實不符之資訊之行為，包括虛構事實
    、歪曲或掩飾事實等手段。查本件被告僅係提示支票影本，
    並詢問乙○○為何止付，然該提出之支票為影本之事實，為
    被告及被害人所明知，被告又無傳遞與事實不符資訊之行為
    ，即不合於詐欺罪行使詐術之要件。又被害人乙○○未陷於
    錯誤等情，原審係以其於警詢中之證述為得心證之依據，是
    原審法院經詳細調查後，綜合各情，為被告無罪之諭知，經
    核自無不合，亦與證據、經驗及論理原則不相違背。又關於
    被告有無向楊仁翔提示票據之事實，並未經檢察官起訴，自
    與本案無關，無審究之必要。綜上，上訴意旨認被告應有行
    使詐術行為云云，均屬臆測之詞，顯未依憑卷證資料，明確
    指出原審法院所為證據證明力之判斷如何違背經驗、論理法
    則，或提出新事證，指摘或表明原審法院有何採證認事、用
    法等足以影響判決本旨之不當或違法。是其提出上訴書所敘
    述之理由，顯與刑事訴訟法第361條第2項規定上訴書狀所應
    具備之「具體理由」未合，其上訴即屬違背法律上之程式，
    爰不經言詞辯論，逕予駁回。
據上論斷，應依刑事訴訟法第367條前段、第372條，判決如主文
。
中    華    民    國    98    年    5     月    19    日
                  刑事庭審判長法  官    謝 志 揚
                              法  官    林 鳳 珠
                              法  官    林 慶 煙
以上正本證明與原本無異。
本件不得上訴。
中    華    民    國    98    年    5     月    19    日
                              書記官    林 明 智


司法院資訊處製作；財團法人民間司法改革基金會備份。
